【裁判字號】    97,抗,49
【裁判日期】    970918
【裁判案由】    訴訟救助
【裁判全文】
臺灣高等法院花蓮分院民事裁定            97年度抗字第49號
抗  告  人  甲○○
抗告人因聲請再審事件聲請訴訟救助，對於臺灣臺東地方法院中
華民國97年8月21日97年度救字第12號裁定，提起抗告，本院裁
定如下：
    主  文
抗告駁回。
抗告訴訟費用由抗告人負擔。
    理  由
一、抗告意旨略以：原裁定以最高法院26年滬抗字第34號判例為
    由駁回聲請，但最高法院並無此號判例，應是原裁定法院自
    行假設虛構之判例。抗告人近年均無任何收入，故受政府列
    入低收入戶，每月發放救濟金8千元及領受救濟品以為充飢
    ，是每月生活支出尚不及我國國民每月每人最低生活必須支
    出之1萬3千元。況目前一個人之每月水電、電信、瓦斯、交
    通費用最少即需4千至5千元之開銷，抗告人雖有房、地產各
    1 筆及汽車1輛，但目前均為抗告人所自用，而無法變賣或
    出租而籌措訴訟費用，即為無資力支出訴訟費用，故原裁定
    有不適用法則之違誤。並就抗告費用依證據共同原則，依卷
    內釋明無資力之證據再聲請訴訟救助云云。
二、按當事人無資力支出訴訟費用者，依民事訴訟法第107條規
    定，法院固應依聲請准予救助，惟此項請求救助之事由，依
    同法第109條第2項、第284條之規定，應提出能即時調查之
    證據以釋明之。又所謂無資力係指窘於生活且缺乏經濟信用
    者而言。再按聲請訴訟救助，依民事訴訟法第109條第2項、
    第284條之規定，應提出能即時調查之證據，以釋明請求救
    助之事由，是法院調查聲請人是否無資力支出訴訟費用，專
    就聲請人提出之證據為之，如聲請人並未提出證據，或依其
    提出之證據，未能信其無資力支出訴訟費用之主張為真實，
    即應將其聲請駁回，並無派員調查之必要，此確有最高法院
    26年滬抗字第34號判例可稽，故抗告意旨聲稱無此號判例，
    係屬誤解。又查低收入戶標準乃行政主管機關為提供社會救
    助所設立之核定標準，而抗告意旨所稱每人每月最低生活必
    要支出，其實際數額多寡亦因人而異，均與本件抗告人有無
    資力支出訴訟費用之認定係屬二事，抗告人執此謂其係無資
    力者，自難信為真正，且未提出其他證據供本院即時調查，
    所為訴訟救助之聲請，亦於法不合。原法院以抗告人應繳納
    之訴訟費用為1,000元，金額並非極鉅，復參以其財產總額
    1,324,830元、未釋明其資力不足以支付上開訴訟費用等情
    ，裁定駁回其訴訟救助之聲請，揆諸首揭說明，尚無不合。
    抗告意旨仍泛稱其窘於生活而指摘原裁定不當，求予廢棄，
    為無理由，其對本件抗告訴訟費用聲請訴訟救助，亦應駁回
    。
據上論結，本件抗告為無理由，爰裁定如主文。
中    華    民    國    97    年    9     月    18    日
                  民事庭審判長法  官   謝 志 揚
                              法  官   林 碧 玲
                              法  官   林 慶 煙
以上正本係照原本作成。
本件裁定不得再抗告。
                              書記官   林 明 智
中    華    民    國    97    年    9     月    18    日


司法院資訊處製作；財團法人民間司法改革基金會備份。
